【裁判字號】    90,家抗,149
【裁判日期】    900524
【裁判案由】    指定遺產管理人
【裁判全文】
臺灣高等法院民事裁定  九十年度家抗字第一四九號
    抗  告  人  財政部國有財產局
    法定代理人  李瑞倉
    送達代收人  高志遠
右抗告人因與相對人台北市立廣慈博愛院等間指定遺產管理人事件，對於中華民國九
十年三月二十三日臺灣臺北地方法院九十年度管字第三七號所為裁定提起抗告，本院
裁定如左：
    主      文
原裁定廢棄，發回臺灣臺北地方法院。
    理      由
一、相對人於原法院聲請意旨略以：相對人共同生活戶戶民張惜玉前於民國八十五年
    十二月十六日進住相對人台北市立廣慈博愛院安養，嗣於九十年一月二十四日因
    病去世，其遺有遺產現金新台幣（下同）四千八百九十元及台北銀行永春分行存
    摺存款六萬四千一百零五元，經相對人查明張惜玉並無民法第一千一百三十八條
    之法定繼承人，亦無同法第一千一百三十一條之親屬會議成員足資召開親屬會議
    ，為此聲請指定財政部國有財產局為張惜玉之遺產管理人。
二、原法院則以於法尚無不合，因而准許相對人之聲請，併為承認繼承之公示催告。
三、抗告意旨略以：依相對人所提張惜玉之戶籍謄本，其配偶欄記載為賴漢東，且無
    離婚或死亡之記載，而觀全卷亦無賴漢東死亡或拋棄繼承等相關證明資料，而原
    法院對張惜玉有繼承人存在之事實未予詳查，遽依相對人之聲請，指定抗告人為
    張惜玉之遺產管理人，自有未洽，請求廢棄原裁定。
四、按遺產繼承人，除配偶外，依左列順序定之：一、直系血親卑親屬。二、父母。
    三、兄弟姐妹。四、祖父母。民法第一千一百三十八條定有明文。又繼承開始時
    ，繼承人之有無不明者，而不能依民法第一千一百七十七條選定遺產管理人者，
    利害關係人或檢察官，得聲請法院選任遺產管理人，並由法院依公示催告程序，
    定六個月以上之期限，公告繼承人，命其於期限內承認繼承，此觀諸同法第一千
    一百七十八條第二項規定自明。
五、查張惜玉前於八十五年十二月十六日進住相對人處安養，嗣於九十年一月二十四
    日因病去世，遺有遺產現金四千八百九十元及台北銀行永春分行存摺存款六萬四
    千一百零五元，固據相對人提出張惜玉之戶籍謄本、現金遺款繳款收據及台北銀
    行永春分行存摺影本等件為證（見原法院卷第七至十頁），惟張惜玉之配偶欄既
    列有賴漢東（見原法院卷第七頁），而本件全卷並無賴漢東與張惜玉離婚、死亡
    或其他喪失繼承權等之相關證明資料，則依民法第一千一百三十八條之規定，賴
    漢東為法定繼承人，則張惜玉既有法定繼承人繼承其遺產，自與民法第一千一百
    七十七條及第一千一百七十八條之要件不符。原法院對張惜玉有無繼承人存在之
    事實未予詳查，遽依相對人之聲請，指定抗告人為張惜玉之遺產管理人，併為承
    認繼承之公示催告，自有未洽。抗告意旨指摘原裁定不當，非無理由，自宜由原
    法院再調查審認，爰將原裁定廢棄發回更為妥適處理。
六、據上論結，本件抗告為有理由，依非訟事件法第二十八條、民事訴訟法第四百九
    十二條第二項，裁定如主文。
中      華      民      國    九十      年      五      月    二十四    日
                              民事第十五庭
                                  審判長法  官  劉  靜  嫻
                                        法  官  吳  光  釗
                                        法  官  李  錦  美
右正本係照原本作成。
不得抗告。
中      華      民      國    九十      年      五      月    二十八    日
                                        書記官  明  祖  全


司法院資訊處製作；財團法人民間司法改革基金會備份。
